【裁判字號】    99,交訴,19
【裁判日期】    990831
【裁判案由】    業務過失致死
【裁判全文】
臺灣屏東地方法院刑事判決              99年度交訴字第19號
公  訴  人  臺灣屏東地方法院檢察署檢察官
被      告  甲○○
上列被告因業務過失致死案件，經檢察官提起公訴（98年度偵字
第6833號），本院判決如下：
    主  文
甲○○無罪。
    理  由
一、公訴意旨略以：甲○○係「優美青果行」之送貨員，開車為
    其附隨業務，為從事業務之人，於民國98年7 月27日20時20
    分許，駕駛車牌號碼7K-6923 號自用小貨車，沿屏東縣潮州
    鎮○○里○○路（即省道台一線公路），由南往北方向行駛
    ，當時之天候、路況皆良好，原應注意汽車變換車道時，應
    讓直行車先行，並注意安全距離，而依當時情形又無不能注
    意之情事，竟疏於注意，未留意附近車輛之動態，而貿然於
    該路段415.7 公里北向處右轉進入檳榔園，適有張世權駕駛
    車牌號碼PMB-315 號重型機車，沿同路同方向直行，欲煞避
    已嫌不及，兩車發生碰撞，致機車倒地，張世權受有顱內出
    血等傷害，經送醫後於同年8 月3 日不治死亡。因認被告所
    為，係犯刑法第276 條第2 項之業務過失致死罪嫌。
二、證據能力部分：
    按被告以外之人於審判外之陳述，雖不符刑事訴訟法第159
    條之1 至第159 條之4 之規定，而經當事人於審判程序同意
    作為證據，法院審酌該言詞陳述或書面陳述作成時之情況，
    認為適當者，亦得為證據；當事人、代理人或辯護人於法院
    調查證據時，知有刑事訴訟法第159 條第1 項不得為證據之
    情形，而未於言詞辯論終結前聲明異議者，視為有前項之同
    意，刑事訴訟法第159 條之1 、第159 條之5 第1 項、第2
    項分別定有明文。經查，本判決下列所引用之具傳聞性質之
    卷證資料核屬被告以外之人於審判外之陳述，檢察官、被告
    於本院言詞辯論終結前均未聲明異議，本院審酌上開證據資
    料製作時較無人情施壓或干擾，亦無不當取供，及證明力明
    顯過低之瑕疵，認以之作為證據應屬適當，故揆諸前開規定
    ，認前揭證據資料有證據能力，合先敘明。
三、按犯罪事實應依證據認定之，無證據不得認定犯罪事實；又
    不能證明被告犯罪者，應諭知無罪之判決，刑事訴訟法第15
    4 條第2 項、第301 條第1 項分別定有明文。又犯罪事實之
    認定，應憑真實之證據，倘證據是否真實尚欠明確，自難以
    擬制推測之方式，為其判斷之基礎；而認定犯罪事實之證據
    係指足以認定被告確有犯罪行為之積極證據而言，該項證據
    自須適合於被告犯罪事實之認定，始得採為斷罪之資料，最
    高法院53年臺上字第656 號、29年上字第3105號著有判例。
    且刑事訴訟上證明之資料，無論為直接或間接證據，均須達
    於通常一般之人均不致有所懷疑，而得確信其為真實之程度
    ，始得據為有罪之認定，若其關於被告是否犯罪之證明未能
    達此程度，而有合理懷疑之存在，致使無從形成有罪之確信
    ，根據「罪證有疑，利於被告」之證據法則，即不得遽為不
    利被告之認定，亦有最高法院76年臺上字第4986號判例可參
    。其以情況證據（即間接證據）斷罪時，尤須基於該證據在
    直接關係上所可證明之他項情況事實，本乎推理作用足以確
    證被告有罪，方為合法，不得徒憑主觀上之推想，將一般經
    驗有利被告之其他合理情況逕予排除，此觀諸最高法院32年
    上字第67號判例意旨亦甚彰明。
四、公訴人認被告涉有刑法第276條第1項之過失致人於死罪嫌，
    無非是以被告於警詢及偵查中之供述，證人乙○○於警詢及
    偵查中之證述，及卷附之道路交通事故調查報告表、道路交
    通事故現場圖、相驗筆錄、驗斷書、相驗屍體證明書、高雄
    榮民總醫院診斷證明書、相驗照片、現場照片、臺灣省高屏
    澎區車輛行車事故鑑定委員會鑑定意見書等為其論據。訊據
    被告固坦承於上揭時、地，其確有駕駛上開車輛與張世權所
    騎乘之上開機車發生撞擊，致張世權人車倒地因傷重而致死
    之事實，但始終堅詞否認有何過失致人於死犯行，辯稱：當
    時是晚上8 時許，沒有路燈，路旁有一間工廠燈光並不是很
    亮，伊要到該工廠旁之檳榔園，有打方向燈將車子開到慢車
    道上，當時伊距離被害人機車約10多公尺，在經過該工廠鐵
    門前時，伊已在被害人機車前方之慢車道上，而檳榔園距離
    鐵門約尚有5 公尺，伊到達檳榔園時右轉，聽到被害人機車
    撞擊伊車子後面的聲音時即煞車，被害人機車倒地向前而產
    生刮地痕，刮地痕位置並非伊車子被撞位置，伊並無變換車
    道未讓右側直行車先行之過失等語。經查：
（一）被告於98年7 月27日20時20分許，駕駛車牌號碼7K-6923
      號自用小貨車，沿屏東縣潮州鎮○○里○○路（即省道台
      一線公路），由南往北方向行駛，行經該路段415.7 公里
      北向處右轉時，與張世權駕駛之車牌號碼PMB-315 號重型
      機車發生擦撞，張世權因而人車倒地並受有頭部外傷併顱
      骨骨折及顱內出血等傷害之事實，為被告所不否認，並有
      道路交通事故現場圖、調查報告表(一)、(二)、高雄榮民總醫
      院診斷證明書各1 件及車禍現場暨車輛損壞照片30張附卷
      可稽（見相驗卷第14至34頁）。而被害人張世權確因頭部
      外傷併顱骨骨折及顱內出血接受開顱手術後，因吸入性肺
      炎併敗血性休克、呼吸衰竭，延至同年8 月3 日凌晨4 時
      7 分不治死亡，有上開醫院診斷證明書、病歷摘要在卷足
      憑（見相驗卷第34、35頁），且經臺灣屏東地方法院檢察
      署檢察官督同檢驗員相驗屬實，有相驗筆錄、相驗屍體證
      明書、驗斷書各1 份及相驗照片17張存卷供參（見相驗卷
      第51至74頁），則被告駕駛自小客車與被害人騎乘機車發
      生擦撞後，造成被害人倒地傷重不治死亡，此部分事實堪
      以認定。
（二）刑法上之過失犯，應以行為人對於構成犯罪之事實，按其
      情節應注意並能注意而不注意者，始能成立，刑法第14條
      第1 項定有明文，換言之，如行為人已盡其注意義務或無
      從注意，縱仍不免於發生法益受害之情形，即不應令負過
      失責任。因此，本件自應審酌被告對於車禍事故之發生有
      無防止之能力？是否有應注意，並能注意，而疏未注意之
      情事？查本件交通事故所在之上開省道台一線公路由南向
      北車道路段，為2 線車道，第2 車道之邊線外為慢車道，
      慢車道外並有路面邊線，而被告與被害人兩車擦撞後，張
      世權機車向左倒地，左側車身與地面接觸，機車刮地痕起
      始位置在慢車道內，距離路面邊線2 公尺，該刮地痕由慢
      車道向左前方延伸至快慢車道分隔線約7.2 公尺長，機車
      車頭右側擦損，而被告之自小貨車則停於路面邊線外，約
      呈向右前方45度方向，左前車頭距路面邊線約3. 2公尺，
      右後側車角距路面邊線1.1 公尺，左後側車角鄰路面邊線
      約0.2 公尺，左後車角刮擦損，有前開現場圖、報告表、
      現場及車損照片可憑，足認兩車撞擊點係在被告自小貨車
      左後車角及被害人機車右前車頭，且當時被告車子已右轉
      進入路面邊線外，被害人機車行駛於慢車道自其左後方而
      來發生擦撞無訛。衡之常情，若如公訴意旨所稱係被告由
      緊鄰慢車道之快車道變換車道向右進入慢車道，未注意右
      側直行車輛者，其撞擊點應係被告自小貨車右側車身，而
      非左側車身，且被告車輛應尚未進入路面邊線外，是被告
      稱其當時已進入慢車道在被害人前方而右轉駛入路面邊線
      外之檳榔園一情，並非虛佞，應值採信。又本件被告自小
      貨車係左後側車角擦損，張世權機車係右前車頭擦損，且
      向左倒地，則當時被告車輛顯已在被害人機車右前方，尚
      難課以被告注意其左後方車輛行車動向之義務。
（三）公訴意旨認被告有變換車道未注意附近車輛動態之疏失云
      云，無非以臺灣省高屏澎區車輛行車事故鑑定委員會鑑定
      意見認被告變換車道右轉未讓右側直行車先行，並注意安
      全距離為肇事主因為據，惟查上開鑑定意見就兩車撞擊位
      置係分別在被告左後車身及被害人右前車頭處，及被告已
      右轉進入路面邊線外部分均未論及，顯未考量該客觀情況
      ，其鑑定意見是否可採，已屬存疑；又該鑑定意見經本院
      送臺灣省車輛行車事故覆議鑑定委員會覆議，覆議結果雖
      稱結論照高屏澎區車鑑會之鑑定，惟意見改為：被告由外
      側車道右轉時，未注意讓右後慢車道直行車先行等語，然
      依現場照片顯示，案發時天色昏暗且無照明設備，衡情被
      告應不敢高速行駛或突然右轉進入檳榔園，再依現場圖所
      示，被告係於車身已右轉呈約45度狀態時，左後角遭被害
      人撞擊，可見係已右轉一段時間後才遭被害人撞擊，自難
      認有何疏於注意未讓右後慢車道直行車先行之情事，故上
      開二鑑定報告既有上述疏漏及不足處，自難採為不利於被
      告之證據。
（四）綜上所述，被害人雖確因為本件交通事故而死亡，然綜合
      衡量上開相關證據後，仍難認定被告確實有公訴意旨所指
      之過失，進而即難謂被告犯有本件業務過失致死犯行。
五、綜上所述，公訴人所提出之證據並無法證明被告有何業務過
    失致死之犯行，此外，復查無其他積極證據足資證明被告確
    有公訴人所指之上開犯行，揆諸首揭規定及說明，即應為無
    罪判決之諭知。
據上論斷，應依刑事訴訟法第301條第1項，判決如主文。
本案經檢察官曾士哲到庭執行職務
中    華    民    國    99    年    8     月    31    日
                  刑事第四庭    審判長法  官  莊鎮遠
                                      法  官  江振源
                                      法  官  蔡玉雪
以上正本證明與原本無異。
如不服本判決應於收受判決後10日內向本院提出上訴書狀，並應
敘述具體理由；其未敘述上訴理由者，應於上訴期間屆滿後20日
內向本院補提理由書（均須按他造當事人之人數附繕本）「切勿
逕送上級法院」。
中    華    民    國    99    年    8     月    31    日
                                      書記官  許倬維

司法院資訊處製作；財團法人民間司法改革基金會備份。
